臺灣臺北地方法院交通事件裁定　　　　 100年度交聲字第51號
原處分機關　臺北市交通事件裁決所
異　議　人
即受處分人　洪佑承
上列異議人即受處分人因違反道路交通管理處罰條例案件，對於
臺北市交通事件裁決所中華民國九十九年十二月三日所為之處分
（原處分案號：北市裁罰字第裁二二─ＡＥＹ四四七七一七號）
，聲明異議，本院裁定如下：
    主  文
異議駁回。
    理  由
一、按汽車駕駛人，未領有駕駛執照駕駛小型車者，處新臺幣（
    下同）六千元以上一萬二千元以下罰鍰，並當場禁止其駕駛
    ，道路交通管理處罰條例第二十一條第一項第一款定有明文
    。又按持有外國政府、大陸地區、香港或澳門所發有效之正
    式駕駛執照（證）並取得經許可停留或居留一年以上之證明
    （件）者，得於入境之翌日起一年內，依平等互惠原則免考
    換發同等車類之普通駕駛執照；但持有該有效之正式駕駛執
    照者而具有中華民國國籍時，得免考換發同等車類之普通駕
    駛執照，道路交通安全規則第五十條第五項亦有明文。
二、本件異議人即受處分人（下稱受處分人）洪佑承於民國九十
    九年十月三日下午五時三十分許，未領有駕駛執照駕駛車牌
    號碼ＤＹ─七七四八號自用一般小客貨車，行經臺北市○○
    區○○街與吉林路口時，為執行勤務之臺北市政府警察局中
    山分局員警攔停後發現其未領有駕駛執照而駕車，即以受處
    分人有違反前揭道路交通管理處罰條例第二十一條第一項第
    一款之行為掣單舉發（舉發違反法條欄原記載為「道路交通
    管理處罰條例第二十一條第一項第三款」，嗣經臺北市政府
    警察局中山分局發函更正為「道路交通管理處罰條例第二十
    一條第一項第一款」），經受處分人於舉發通知單所載應到
    案日期前向原處分機關提出申訴，經原處分機關函請臺北市
    政府警察局中山分局調查結果，仍認受處分人有上開違規行
    為，乃依前揭道路交通管理處罰條例第二十一條第一項第一
    款、違反道路交通管理事件統一裁罰基準及處理細則等規定
    ，裁處受處分人罰鍰八千四百元。
三、聲明異議意旨略以：我於九十九年十月三日下午五時三十分
    前搭車離家，二、三分鐘後，因駕駛人察覺忘帶物品，將車
    輛暫停德惠街路邊熄火返家拿取物品，不久後，前方路口紅
    燈亮起，車輛漸多，停於正後方之車輛不便駛離並按喇叭，
    我當時坐於副駕駛座以手機告知駕駛人儘速前來，並移往駕
    駛座欲告知後面車之駕駛開車的人馬上就到，此時路口交通
    警察前來查看，認為我「持美國駕照開車」，雖經解釋，仍
    遭開立罰單，為此聲明不服，請求撤銷原處分云云。
四、經查：
  (一)受處分人於九十九年十月三日僅持有美國駕駛執照，未換發
    我國駕駛執照一節，業據受處分人供述在卷（本院卷第二十
    四頁反面參照），首堪認定。按各國公路監理機關，因各國
    國情不同及交通繁雜程度不一，其對駕駛能力之認定標準本
    不一致，故持有外國駕照者，其駕駛能力及水準未必符合我
    國公路監理機關之要求，其駕駛能力亦不必然足以因應我國
    繁雜之交通狀況。因之，持有外國駕照者，需經一定之換照
    程序，取得我國公路監理機關之認可後，始能取得於我國境
    內駕車之合法資格，受處分人既僅持有美國核發之駕照，自
    仍未具備於我國境內合法駕車之資格。且在各國主權獨立下
    ，道路交通管理處罰條例第二十一條第一項第一款所稱之「
    領有駕駛執照」，當然係指領有「我國」公路監理機關所核
    發或經其認可之駕駛執照，而非他國所核發駕駛執照甚明。
    故未持有我國駕駛執照或經我國公路監理機關認可之駕駛執
    照駕車者，本即屬無照駕駛，無庸置疑。況受處分人所持有
    者僅為美國所發行之駕照，尚與國際駕照有間，依道路交通
    安全規則第五十條第五項之規定，持有外國政府所發有效之
    正式駕駛執照者，依平等互惠原則，並不等同我國政府之同
    等車類之駕駛執照，但受處分人持有該有效之正式駕駛執照
    而具有中華民國國籍，僅得免考換發同等車類之普通駕駛執
    照而已，且受處分人亦自承尚未換領取得中華民國駕駛執照
    ，足見確係未領有駕駛執照無訛。
  (二)另受處分人雖辯稱：我把車子往前開一小段到德惠街與吉林
    路的路口，只是把車移開怕擋到別人，不是真的在路上開車
    去某處，沒有違規的故意云云。惟依證人即臺北市政府警察
    局中山分局員警林建寬於本院調查時具結證稱：我於九十九
    年十月三日當天下午五時十分執行巡邏勤務，看見受處分人
    駕駛車牌號碼ＤＹ─七七四八號自小客貨車，由德惠街行駛
    過來停在吉林路口等紅燈，當時我站在巡邏車旁邊，距離受
    處分人的自小客貨車五公尺遠…我看到受處分人行駛到吉林
    路口大約十公尺左右等語明確（本院卷第二十四頁反面至第
    二十五頁參照），參酌證人與受處分人素不相識，亦無任何
    宿怨仇隙，衡情證人應無在執行交通勤務中，刻意舉發素不
    相識、毫無冤仇之受處分人，且甘冒偽證之罪責，於本院調
    查中到庭具結為虛偽之陳述，以羅織誣陷受處分人之可能，
    故證人上開證詞應屬可採，本院既查無證據足資證明員警有
    捏造事實違法取締之情事，則執勤警員本其維護交通秩序、
    安全職責所為之舉發，自應受到合法、正確之推定，其證言
    堪以採信，況受處分人亦供承其有將車輛沿德惠街開一小段
    到吉林路口一情。是受處分人有駕駛行為無疑，受處分人上
    開所辯，尚不得解免其違規行為。本件事證明確，受處分人
    之違規行為堪予認定。
五、綜上所述，本件受處分人確有未領有駕駛執照駕駛小型車之
    違規行為，舉發機關依法舉發、原處分機關依道路交通管理
    處罰條例第二十一條第一項第一款及違反道路交通管理事件
    統一裁罰基準及處理細則等規定，裁處罰鍰八千四百元，均
    屬有據。本件受處分人之異議，為無理由，應予駁回。
據上論斷，應依道路交通事件處理辦法第十八條，裁定如主文。
中    華    民    國   100    年    3     月    21    日
                  交通法庭    法  官  徐淑芬
以上正本證明與原本無異。
如不服本裁定，應於送達後五日內，向本院提出抗告狀。
                              書記官  劉郅享
中    華    民    國   100    年    3     月    21    日